臺灣板橋地方法院刑事判決　　　　　　　95年度易字第1736號
聲　請　人　臺灣板橋地方法院檢察署檢察官
被　　　告　乙○○
　　　　　　　　　　另案現於臺灣宜蘭看守所羈押中）
上列被告因毒品危害防制條例案件，經檢察官聲請簡易判決處刑
（95年度偵字第9835號），本院認為不宜簡易判決處刑，改依通
常程序判決如下：
    主  文
乙○○無罪。
    理  由
一、聲請簡易判決處刑意旨略以：被告乙○○（所涉施用第二級
    毒品安非他命罪嫌部分，已另案聲請簡易判決處刑）明知海
    洛因係毒品危害防制條例列管之第一級毒品，不得持有。竟
    於民國九十五年二月二十一日，在臺北縣樹林市○○街五五
    巷十五號二樓，將海洛因一包藏放在盒子內，而未經許可而
    持有之。嗣於同日上午五時三十五分許，在上址，為警查獲
    ，並自其臥睡之枕頭下扣得海洛因一包（驗餘淨重零點零一
    公克），因認被告乙○○係犯毒品危害防制條例第十一條第
    一項之持有第一級毒品罪嫌云云。
二、按犯罪事實應依證據認定之，無證據不得認定犯罪事實；又
　　不能證明被告犯罪應諭知無罪之判決，刑事訴訟法第一百五
  　十四條第二項、第三百零一條第一項分別定有明文。又認定
    犯罪事實應憑積極證據，倘積極證據不足以為不利於被告事
    實之認定時，即應為有利被告之認定，更不必有何有利之證
　　據，最高法院三十年上字第八一六號著有判例。又所謂「積
  　極證據足以為不利被告事實之認定」，依據最高法院七十六
    年臺上字第四九八六號判例意旨，係指據為訴訟上證明之全
    盤證據資料，在客觀上已達於通常一般之人均不致於有所懷
    疑，而得確信被告確曾犯罪之程度；若未達到此一程度，而
    有合理懷疑之存在時，即無從為被告有罪之確信。
三、證據能力有無之判斷：
　　按「被告以外之人於審判中有下列情形之一，其於檢察事務
  　官、司法警察官或司法警察調查中所為之陳述，經證明具有
    可信之特別情況，且為證明犯罪事實之存否所必要者，得為
    證據：一死亡者。二身心障礙致記憶喪失或無法陳述者。三
  　滯留國外或所在不明而無法傳喚或傳喚不到者。四到庭後無
    正當理由拒絕陳述者」，刑事訴訟法第一百五十九條之三定
    有明文。按檢察事務官依法有調查犯罪及蒐集證據與詢問告
    訴人、被告、證人或鑑定人之權限；司法警察（官）依法亦
    具有調查犯罪嫌疑人犯罪情形及蒐集證據等職權，若其等所
    作之筆錄毫無例外的全無證據能力，當非所宜。再者，如上
    開陳述，係在可信之特別情況下所為，且為證明犯罪事實所
    必要，而於審判程序中發生事實上無法直接審理之原因時，
    若仍不承認該陳述之證據適格，即有未洽，為補救實務上採
    納傳聞法則可能發生之蒐證困難問題，自以使上開陳述取得
    證據能力，始符實體真實發見之訴訟目的。本件證人丙○○
    前於警詢中證稱：「（問：你是否知道該屋子是何人承租？
    你於何時開始前往居住？）該房子是潘世輝介紹我前往居住
    ，該房子是一名蔡姓友人所承租，我是於今（95）年2 月17
    日開始居住於該處」、「 (問：警方今（21）日在你住所床
    舖枕頭下查獲之毒品是否為你所有？）是我的」、「乙○○
    是我男朋友」等語（見偵查卷第六一頁至第六二頁），惟其
    於本院審理時所在不明而無法傳拘，有本院送達證書及拘票
    等件附卷可稽，而上開陳述，係在查獲當時所為，客觀上有
    可信之特別情況，且為證明犯罪事實所必要，依上開說明，
    證人丙○○於警詢中之證述，自具有證據能力。
四、公訴人認被告乙○○涉有違反毒品危害防制條例罪嫌，無非
    以被告於警詢及偵查中之供述、扣案之海洛因一包、法務部
    調查局之鑑定通知書一紙，為其論據。訊之被告固坦承有於
    上揭時地為警在其所睡枕頭下查獲扣案之海洛因一包之事實
    ，惟堅決否認有何持有第一級毒品之犯行，並辯稱：上揭時
    地是伊女友丙○○臥室，該包扣案之海洛因並非伊所有等語
    。經查：
  (一)被告於上開時地為警查獲，且於其睡覺之枕頭下扣得白粉一
    包，而該白粉經送法務部調查局鑑定結果，認含第一級毒品
    海洛因成分（淨重零點零一公克，空包裝重零點二二公克）
    等情，固為被告所不爭執（見本院卷第二二頁），且有臺北
    市政府警察局內湖分局搜索扣押筆錄、法務部調查局九十五
    年四月二十日調科壹字第060011617 號鑑定通知書各一件附
    卷可稽。
  (二)然上開地點係被告之女友丙○○之住處一節，已據被告於警
    詢及偵審中陳明在卷（見偵查卷第五五頁、第一四九頁本院
    卷第二二頁），並經證人丙○○於警詢時證述明確（見偵查
    卷第六一頁），是上開房間內之物品，自有可能係證人丙○
    ○所有。況上開扣案之海洛因一包係證人丙○○所有，已據
    證人丙○○於警詢時證稱：「 (問：警方今（21）日在你住
    所床舖枕頭下查獲之毒品是否為你所有？）是我的」等語甚
    明（見偵查卷第六二頁），參以證人丙○○於上開時地為警
    查獲時，有施用第一級毒品海洛因之情，已據證人丙○○於
    警詢時自承在卷（見偵查卷第六一頁），且有本院九十五年
    簡字第三六五八號刑事簡易判決處刑書一件附卷可稽，益徵
    證人丙○○前開所述，洵屬非虛。故證人丙○○嗣後雖於警
    詢時改稱：「（問：另警方人員於房間內床舖枕頭下所查扣
    之紙盒（內有海洛因、安非他命、分裝杓、吸食安非他命用
    玻璃球、塑膠吸管、電子磅秤），到底為何人所有？）不知
    道」、「（問：那妳為何在第一次筆錄中向警方人員供稱是
    妳所有？）我真的不曉得，反正我已經被警方查獲東西，所
    以我就認了」等語（見偵查卷第六五頁至第六六頁），要無
    可採。又被告於上揭時地為警查獲時所採集之尿液經送請臺
    灣檢驗科技股份有限公司檢驗結果，鴉片類呈陰性反應，亦
    有該公司九十五年三月九日報告編號CH/2006/21202 號濫用
    藥物尿液檢驗報告一紙在卷可憑，被告既無施用第一級毒品
    海洛因，是其辯稱該海洛因非其所有，即非無據。
  (三)末查，被告自警詢、偵查至本院審理時均堅稱扣案之海洛因
    一包非其所有（見偵查卷第五六頁、第一四九頁、本院卷第
    二二頁、第九二頁），是依被告於警詢及偵查中所述，實無
    從認定上開扣案之第一級毒品海洛因係被告所持有。另證人
    即臺北市政府警察局內湖分局警備隊員警甲○○雖負責製作
    被告警詢筆錄，惟並未參與上揭時地現場之搜索扣押，是其
    證詞亦不足以據為不利於被告之認定。
五、綜上所述，上開扣案之白粉固可認含第一級毒品海洛因成分
    ，惟被告既於本院否認犯罪，且公訴人所指證據尚難為不利
    被告之認定；此外，復查無其他積極證據足資證明被告確有
    公訴人指訴之持有第一級毒品海洛因犯行，應屬不能證明被
    告犯罪，揆諸首揭說明，自應為被告無罪之諭知。
據上論斷，應依刑事訴訟法第四百五十二條、第三百零一條第一
項，判決如主文。
本案經檢察官張誌洋到庭執行職務。
中　　華　　民　　國　　96　　年　　4 　　月　　16　　日
                  刑事第五庭    審判長法　官  陳坤地
                                      法  官  許映鈞
                                      法  官  李麗珠
上列正本證明與原本無異。
                                      書記官  林政良
中　　華　　民　　國　　96　　年　　4 　　月　　16　　日
